【裁判字號】    97,易,1134
【裁判日期】    970403
【裁判案由】    公共危險
【裁判全文】
臺灣臺中地方法院刑事判決              97年度易字第1134號
公  訴  人  臺灣臺中地方法院檢察署檢察官
被      告  乙○○  41歲民.
                    （現另案於臺灣臺中監獄執行中）
上列被告因公共危險案件，經檢察官提起公訴（九十七年度偵字
第四二三六號），本院判決如下：
    主    文
乙○○服用酒類，不能安全駕駛動力交通工具而駕駛，累犯，處
有期徒刑柒月。
    犯罪事實
一、乙○○前於民國九十五年間，曾因肇事逃逸及醉態駕駛案件
    ，經本院以九十五年度交訴字第二四七號分別判處有期徒刑
    八月、三月，並定應執行刑為有期徒刑十月；嗣二案均經減
    刑，並定應執行刑為有期徒刑五月確定，其入監執行後，甫
    在九十六年七月十八日因縮刑期滿執行完畢；詎乙○○猶不
    知警省悔悟，其明知服用酒類或其他相類似之物，不能安全
    駕駛動力交通工具者，不得駕駛動力交通工具，竟於九十六
    年十二月二十日十八時許，在臺中市○○路口某工地內，飲
    用高粱酒約一杯後，於其吐氣所含酒精成分已逾每公升０．
    五五毫克，而達於不能安全駕駛之狀態下，仍騎乘動力交通
    工具即車牌號碼SPQ－098號重型機車上路，欲返回位於臺中
    縣清水鎮○○路之住處。嗣乙○○於同日二十二時許，騎車
    沿臺中縣大雅鄉○○路行經該路段一三六號前，因酒後操控
    能力欠佳，不慎自行摔倒受傷而送醫急救；後經員警據報前
    往現場處理，並至臺中縣大雅鄉清泉綜合醫院對乙○○施以
    呼氣酒精濃度檢驗，於同日二十三時十九分許測得其呼氣酒
    精成分高達每公升０‧八三毫克，已逾法定標準值，始由警
    進而查悉上情。
二、案經臺中縣警察局豐原分局報請臺灣臺中地方法院檢察署檢
    察官偵查起訴。
    理    由
一、上開犯罪事實，業據被告乙○○於警詢及偵查中均坦承不諱
    ，並復有道路交通事故現場圖、道路交通事故調查報告表(一)
    、(二)、酒精測定紀錄表、刑法第一百八十五條之三之查獲後
    測試、觀察職務報告、證號查詢汽車駕駛人查詢單、臺中縣
    警察局舉發違反道路交通管理事件通知單及肇事現場照片等
    件附卷足資佐憑（見警卷第一０頁至第一四頁、第一六頁、
    第二０頁至第二四頁），是被告自白核予客觀事實相符，堪
    予採信。另按汽車駕駛人飲用酒類後其呼氣所含酒精濃度超
    過每公升０‧二五毫克者，不得駕車，道路交通安全規則第
    一百十四條第二款定有明文。又醫學文獻上認吐氣所含酒精
    濃度達每公升０‧二五毫克者，有輕度協調功能降低之現象
    ；每公升達０‧五毫克者，有反應較慢、感覺減低、影響駕
    駛之現象等現象；每公升達０‧七五毫克者，有思考改變、
    個性行為改變之現象，此有行政院國軍退除役官兵輔導委員
    會臺北榮民總醫院（八八）北總內字第二六八六八號函及附
    件可考。再按刑法第一百八十五條之三服用酒類不能安全駕
    駛而駕駛之公共危險罪，其立法目的乃在藉抽象危險犯之構
    成要件，以嚇阻酒後駕車危害道路交通安全，故其構成要件
    係以「抽象危險犯」為前提，不以發生具體危險為必要，同
    時參考德國、美國之認定標準，對於呼氣酒精濃度已達每公
    升０‧五五毫克（即０‧二五mg/l）或血液濃度達０‧一一
    ％以上，肇事率為一般正常人之十倍，認已達「不能安全駕
    駛」之標準，此有法務部於八十八年五月十日邀集交通部、
    行政院衛生署、內政部警政署、中央警察大學等單位相關人
    員召開之研商訂定刑法第一百八十五條之三服用毒品、麻醉
    藥品、酒類或其他相類之物，不能安全駕駛交通工具之認定
    標準會議結論可參。本件被告經施測其呼氣酒精濃度為每公
    升０‧八三毫克，依前揭臺北榮民總醫院函示說明，足認被
    告當時已有思考改變、個性行為改變之現象。而汽車駕駛人
    飲酒後，會降低對光線之適應能力，削弱其對於路況及車前
    狀況辨識之正確性，亦使神經反應遲鈍，致使駕駛人駕車時
    無法適切操控車輛，因此酒後駕車，對一般往來之公眾及駕
    駛人自身皆具有高度危險性，此為智識健全之人所可認識者
    ；且酒後不應駕車之觀念，復已透過教育及各類媒體廣為宣
    導，為一般民眾所週知，故被告對於酒後不能駕車及酒醉駕
    車之危險性，應有相當之認識。復參酌被告為警查獲時之測
    試詢問過程，並有意識不清之情事，此有上揭刑法第一百八
    十五條之三之查獲後測試、觀察職務報告在卷可資佐證，綜
    此已足認被告因酒後注意力、反應力、感知能力、駕駛能力
    均降低，已達不能安全駕駛動力交通工具之程度。是本件事
    證至臻明確，被告犯行洵堪認定。
二、按行為後法律有變更者，適用行為時之法律。但行為後之法
    律有利於行為人者，適用最有利於行為人之法律，刑法第二
    條第一項定有明文；本件被告乙○○違法酒醉駕車時（即行
    為時）為九十六年十二月二十日，而刑法第一百八十五條之
    三之條文於九十七年一月二日經修正公布，是被告行為後法
    律有變更，故依法應有上開新舊法比較適用之問題。本件被
    告行為時之刑法第一百八十五條之三（下稱修正前刑法第一
    百八十五條之三）規定：「服用毒品、麻醉藥品、酒類或其
    他相類之物，不能安全駕駛動力交通工具而駕駛者，處一年
    以下有期徒刑、拘役或三萬元以下罰金。」，惟上揭條文已
    於九十七年一月二日以華總一義字第０九六００一七七八四
    一號令修正公布而規定：「服用毒品、麻醉藥品、酒類或其
    他相類之物，不能安全駕駛動力交通工具而駕駛者，處一年
    以下有期徒刑、拘役或科或併科十五萬元以下罰金。」，是
    修正後之刑法第一百八十五條之三，其犯罪構成要件未修正
    ，惟就罰金刑部分，由原先之「或」增訂為「或科或併科」
    ，金額由「（銀元）三萬元（即新台幣九萬元）」增訂為「
    （新台幣）十五萬元」，其餘有期徒刑之法定本刑上限及拘
    役等，則未變動，經比較上開修正前後之規定，以被告行為
    時即修正前之法律規定較有利於被告，因而本件依刑法第二
    條第一項前段，應適用修正前刑法第一百八十五條之三之規
    定論處，是核被告所為，係犯修正前刑法第一百八十五條之
    三服用酒類不能安全駕駛動力交通工具而駕駛罪。另被告有
    如前揭犯罪事實欄所述之經有期徒刑宣告及執行完畢之情形
    ，有臺灣高等法院被告前案紀錄表附卷可稽，其於有期徒刑
    執行完畢後五年以內，故意再犯本件有期徒刑以上之罪，為
    累犯，應依刑法第四十七條第一項規定加重其刑。
三、爰審酌被告乙○○之素行，其前已因醉態駕駛案件，經法院
    先後量處拘役五十日、有期徒刑三月、四月及五月，有前開
    臺灣高等法院被告前案紀錄表可查，竟故態復萌，復行酒後
    騎乘動力交通工具不輟，無視於對用路人所造成潛在之危險
    性與國家大力宣導酒後不能駕車之禁令；被告於本件復已明
    知酒醉不得駕車，猶於服用酒類後，呼氣酒精濃度達每公升
    ０‧八三毫克，已不能安全駕駛後，貿然騎乘車輛行駛於道
    路，其法治之觀念顯屬淡薄，並衡酌被告犯罪後之態度，暨
    檢察官於本院審理時所為具體求刑之刑度範圍等一切情狀，
    量處如主文所示之刑。
據上論斷，應依刑事訴訟法第二百九十九條第一項前段，刑法第
二條第一項前段、第四十七條第一項，修正前刑法第一百八十五
條之三，刑法施行法第一條之一第一項、第二項但書，判決如主
文。
本案經檢察官甲○○到庭執行職務。
中    華    民    國    97    年    4     月    3     日
                  刑事第三庭  法  官  陳思成
上正本證明與原本無異。
如不服本判決，應於收受送達後10日內向本院提出上訴書狀（應
敘述具體理由並附繕本）。
上訴書狀如未敘述理由，應於上訴期間屆滿後20日內補提理由書
於本院。
                              書記官  吳詩琳
中    華    民    國    97    年    4     月    3     日
附錄論罪科刑法條
修正前刑法第一百八十五條之三
服用毒品、麻醉藥品、酒類或其他相類之物，不能安全駕駛動力
交通工具而駕駛者，處一年以下有期徒刑、拘役或三萬元以下罰
金。


司法院資訊處製作；財團法人民間司法改革基金會備份。
